【裁判字號】    99,裁,609
【裁判日期】    990318
【裁判案由】    贈與稅
【裁判全文】
最  高  行  政  法  院  裁  定
                                       99年度裁字第609號
上  訴  人  甲○○
被 上訴 人  財政部臺灣省北區國稅局
代  表  人  乙○○
上列當事人間贈與稅事件，上訴人對於中華民國98年12月24日臺
北高等行政法院98年度訴字第417號判決，提起上訴，本院裁定
如下：
    主  文
上訴駁回。
上訴審訴訟費用由上訴人負擔。
    理  由
一、按對於高等行政法院判決之上訴，非以其違背法令為理由，
    不得為之，行政訴訟法第242條定有明文。依同法第243條第
    1項規定，判決不適用法規或適用不當者，為違背法令；而
    判決有同條第2項所列各款情形之一者，為當然違背法令。
    是當事人對於高等行政法院判決上訴，如依行政訴訟法第24
    3條第1項規定，以高等行政法院判決有不適用法規或適用不
    當為理由時，其上訴狀或理由書應有具體之指摘，並揭示該
    法規之條項或其內容；若係成文法以外之法則，應揭示該法
    則之旨趣；倘為司法院解釋或本院之判例，則應揭示該判解
    之字號或其內容。如以行政訴訟法第243條第2項所列各款情
    形為理由時，其上訴狀或理由書，應揭示合於該條項各款之
    事實。上訴狀或理由書如未依此項方法表明，或其所表明者
    與上開法條規定不合時，即難認為已對高等行政法院判決之
    違背法令有具體之指摘，其上訴自難認為合法。
二、本件上訴人對於高等行政法院判決上訴，主張：被上訴人無
    法證明上訴人將系爭新臺幣(下同)1百萬元移轉與訴外人葉
    金沙係基於贈與行為所致，即認定本件係贈與，有違論理及
    經驗法則。又依原判決所認上訴人僅贈與1百萬元與葉金沙
    ，原審卻認定1百萬元購得按贈與比例系爭土地公告價值為
    8,585,291元，造成租稅不公，有判決不適用法則之違法。
    又上訴人僅單純借款與葉金沙，至於稅法如何規定並不知情
    ，而無原判決所敘之刻意為租稅規避行為，原判決憑空認定
    ，自有違論理及經驗法則及判決不備理由之違法等語，惟原
    判決認葉金沙於民國90年6月6日購買系爭土地時，已年逾92
    歲，依上訴人所稱，當時葉金沙名下又有逾20筆之不動產居
    住無慮，何以在當時其可動用之本人存款餘額僅82,609元情
    形下，要由上訴人、吳寶霞及葉慶萊先於其上開帳戶備妥30
    0萬元，供其於90年6月6日買受系爭4筆使用受限、變現困難
    之公設地，顯不符投資理財之原理；且公設地因無法利用，
    其市價遠低於公告現值之2成，復為社會公知之事實，故從
    私經濟活動交易之正常觀點以論，亦看不出繼承人葉清標代
    理葉金沙購入系爭公設地，及上訴人等葉金沙直系卑親屬匯
    款葉金沙上述銀行帳戶供支付該等土地價款等法律行為，對
    葉金沙個人具有何合理可實現之經濟上目的存在；反見上訴
    人等葉金沙繼承人於葉金沙就其生前，以低於公告現值2成
    之市價取得系爭公設地，在其死亡後，系爭公設地不但因都
    市計畫法第50條之1規定免徵遺產稅，且上訴人等繼承人尚
    得以該等公設地按土地公告現值計算價值申請抵繳遺產稅。
    凡此各節顯係經過精細安排，上訴人等直系卑親屬（包括葉
    金沙繼承人）出資予葉金沙購買系爭公設地，不但不必課徵
    贈與稅，更可申報葉金沙遺產稅之死亡前未償債務扣除額，
    足證本件係有目的規劃安排購買公設地之租稅規避行為之一
    環。是上訴人等葉金沙直系卑親屬自始即無償提供資金予葉
    金沙購入系爭公設地，卻取巧假藉借貸之法律形式，以達規
    避贈與稅、遺產稅之目的，洵堪認定。再由締約過程及資金
    流程，顯見上開90年6月6日購地契約是在獲得上訴人等直系
    卑親屬提供資金挹注之支持下，形成締約誘因，而與地主陳
    愛姝締結土地買賣契約，並非單純資金之移轉，故上開包含
    臺北市○○段及臺北縣土城市等4筆公設地買賣契約之締結
    ，與上訴人等直系卑親屬之資金移轉，具有明顯之關連性，
    亦堪認定。上訴人等直系卑親屬提供資金予葉金沙購買系爭
    公設地，自已符合遺產及贈與稅法第5條第3款「以自己之資
    金，無償為他人購置財產」之規定；而本件係以取巧方式作
    成法律形式，以達規避稅負之目的，依實質課稅原則及本件
    土地買賣契約之締約過程及資金流程，認上訴人係無償出資
    為被繼承人購買系爭公設地，依遺產及贈與稅法第5條第3款
    規定：「以自己之資金，無償為他人購置財產者，其資金。
    但該財產為不動產者，其不動產。」，因上訴人無償為葉金
    沙購置之財產，為原屬陳愛姝所有系爭4筆公設地（不動產
    ），乃以該4筆土地公告現值58,855,760元為基礎，按上訴
    人出資比例，計算贈與財產價值應為8,985,612元【58,855,
    760×（1,000,000/6,550,000）】，較原核定贈與總額8,58
    5,291元為高，基於行政救濟不利益變更禁止原則，被上訴
    人重審復查決定仍維持原核定，於法並無不合等語，業於理
    由中詳予論斷。上訴意旨，雖以該判決違背法令為由，惟核
    其上訴理由，係就原審取捨證據、認定事實之職權行使，指
    摘其為不當，並就原審已論斷者，泛言未論斷，或就原審所
    為論斷，泛言其論斷矛盾，而非具體表明合於不適用法規、
    適用法規不當、或行政訴訟法第243條第2項所列各款之情形
    ，難認對該判決之如何違背法令已有具體之指摘。依首開規
    定及說明，應認其上訴為不合法。
三、據上論結，本件上訴為不合法。依行政訴訟法第249條第1項
    前段、第104條、民事訴訟法第95條、第78條，裁定如主文
    。
中    華    民    國    99    年    3     月    18    日
                    最高行政法院第二庭
                        審判長法官  鍾  耀  光
                              法官  林  茂  權
                              法官  曹  瑞  卿
                              法官  黃  淑  玲
                              法官  鄭  小  康
以  上  正  本  證  明  與  原  本  無  異
中    華    民    國    99    年    3     月    18    日
                              書記官  黃  淑  櫻


司法院資訊處製作；財團法人民間司法改革基金會備份。
